臺灣雲林地方法院刑事判決
109年度易字第659號
公  訴  人  臺灣雲林地方檢察署檢察官
被      告  王得龍


上列被告因妨害名譽案件，經檢察官提起公訴（109年度偵字第3
495號），本院判決如下：
    主  文
王得龍犯公然侮辱罪，處拘役貳拾日，如易科罰金，以新臺幣壹
仟元折算壹日。
    犯罪事實
一、王得龍與王麗華為鄰居關係，雙方因流浪狗問題而生不睦。
    王得龍於民國109年5月1日9時許，在王得龍位於雲林縣○○鄉
    ○○村○○00號住所外之馬路上，基於公然侮辱之犯意，對王麗
    華辱罵：「蕭查某、很黑心，連一隻流浪狗都無法忍受他的
    存在（臺語）」等語，足以損害王麗華之名譽及社會評價。
    　
二、案經王麗華訴由雲林縣警察局虎尾分局報告臺灣雲林地方檢
    察署檢察官偵查起訴。
    理  由
壹、證據能力
    按被告以外之人於審判外之陳述，雖不符刑事訴訟法第159
    條之1至第159條之4之規定，而經當事人於審判程序同意作
    為證據，法院審酌該言詞陳述或書面陳述作成時之情況，認
    為適當者，亦得為證據；當事人、代理人或辯護人於法院調
    查證據時，知有刑事訴訟法第159條第1項不得為證據之情形
    ，而未於言詞辯論終結前聲明異議者，視為有前項之同意，
    同法第159條之5定有明文。查檢察官及被告王得龍就本判決
    所引用被告以外之人審判外之言詞或書面陳述之證據能力於
    本院準備程序時均已同意作為本案證據（本院卷第57頁），
    且迄至言詞辯論終結前亦未聲明異議，本院審酌上開證據之
    取得過程並無瑕疵，與本案待證事實間復具有相當之關聯性
    ，認為以之作為本案之證據亦屬適當，依刑事訴訟法第159
    條之5規定，應有證據能力。又其餘認定本案犯罪事實之非
    供述證據，均查無違反法定程序取得之情，依刑事訴訟法第
    158條之4規定反面解釋，亦具證據能力。
貳、認定事實所憑之證據及理由
    訊據被告固坦承其於上開時、地，與告訴人王麗華因流浪狗
    問題發生糾紛，惟矢口否認有何公然侮辱之犯行，辯稱：流
    浪狗是王建龍綁在王麗華房屋旁邊的電線桿2天2夜，吵到王
    麗華，王建龍的母親蔡芽跟王麗華說狗是我養的，王麗華就
    跑到我家罵我，我只有叫她走，沒有辱罵她云云。經查：
一、被告與告訴人分別居住在雲林縣○○鄉○○村○○00號、31號，2
    人為鄰居關係；告訴人於案發前長期受流浪狗問題困擾，於
    109年5月1日9時許，復因流浪狗問題至被告之上開住所與被
    告發生爭執等情，業經證人即告訴人於警詢及本院審理時、
    證人王宗智於偵訊時證述明確（警卷第8頁；本院卷第103至
    104頁；偵卷第60頁），並有告訴人提出之臉書對話截圖1張
    （偵卷第49頁）在卷足憑，且為被告所是認，是此部分事實
    ，堪先認定。
二、被告有無在其上開住所外之馬路上，對告訴人辱罵：「蕭查
    某、很黑心，連一隻流浪狗都無法忍受他的存在（臺語）」
    乙節：
  ㈠就本案事實之經過情形，證人即告訴人與證人王建龍分別證
    述如下：
  ⒈證人即告訴人於警詢時證述：我因為流浪狗胡亂吼叫，並造
    成環境問題，一直在追查誰在養流浪狗，要請他負責，直到
    109年5月1日我得知安北路36號的鄰居王得龍有在餵養，9時
    許我要去拍照他家門牌號碼，他看到我在拍照忽然情緒大變
    ，罵我是蕭查某（台語），說要很行，說我很黑心，連一隻
    流浪狗都無法忍受牠的存在，我非常害怕轉頭跑回家，他也
    跟著我到我家，一路上講話很大聲，情緒失控使我非常害怕
    等語（警卷第8頁）；於偵訊時證述：109年5月1日上午9時
    許，在被告戶籍地，被告有罵我：「瘋女人」、「黑心」、
    「連一隻流浪狗都無法忍受你的存在」；被告有尾隨我回家
    ，可是我走很快，趕快回家就鎖門，躲起來等語（偵卷第18
    至19頁）；於本院審理時證述：一開始我是去王得龍家附近
    ，詢問那隻流浪狗的去向；我在他們附近，遇到王建龍的媽
    媽；王建龍的媽媽說流浪狗是王得龍用便當在餵養；我去找
    王得龍，他剛好在賣農藥，王得龍說他在忙，我說我等一下
    ，客人走光他還是沒有理我，他家門外就是一條大馬路，我
    就跟他說如果這麼有愛心的話是否晚上也把他養在家裡面，
    不然狗都到我的窗口底下叫，叫了快半年；我有拿出手機對
    他們家的門拍照，拍完就趕快跑，他一路追，因為到我家還
    有一段路，他就在馬路上一直罵，罵我蕭查某、心肝很黑、
    連那流浪狗都無法容忍他，他講這些話是用臺語講的，他罵
    的不只那幾句，只是我太害怕我沒有記起來；王建龍住在王
    得龍家隔壁，王建龍一定聽得到，因為王得龍罵的非常大聲
    等語（本院卷第103至106頁、第108頁）。 
  ⒉證人王建龍於警詢時證稱：109年5月1日上午9時許，當時我在家睡覺，聽到有人在吵架很大聲，我就起來，發現王得龍跟王麗華在吵架，因為一隻流浪狗的關係，聽到王得龍罵王麗華罵得很大聲很難聽，罵一些侮辱女性的髒話等語（警卷第11至12頁）；於偵訊時證稱：109年5月1日在我的住處，有聽到被告對王麗華罵：「蕭查某、很黑心、連一隻流浪狗都無法忍受牠的存在」；被告除了罵上述的話，還有罵更難聽侮辱女性的話，我當時本來在睡覺，我的房間在一樓，被告的聲音透過防火巷傳過來，我本來比較淺眠，被吵了以後我就起來走出去，看到被告跟在告訴人後面一直罵，邊走邊罵等語（偵卷第31至32頁）；於本院審理時證述：我跟王得龍是同一個戶籍地址，但是是住隔壁，5月1日當天早上我是被王得龍的聲音吵醒，走出去外面看，看見王得龍、王麗華，還有雜貨店門口有一堆人圍觀；王得龍在他家門口一直罵王麗華，罵侮辱女性的話我不想說，也有聽到王得龍罵王麗華「蕭查某、很黑心、連一隻流浪狗都無法忍受牠的存在」等語（本院卷第111至112頁、第114頁、第116至117頁）。
  ㈡證人即告訴人、證人王建龍2人各別於警詢、偵訊及本院審理
    中之證述前後相符且無明顯矛盾之處，其等證述告訴人遭被
    告公然侮辱經過之主要事實，證述內容亦屬一致。再者，證
    人王建龍於警詢及本院審理時均證稱：我與王得龍是堂兄弟
    ，與王麗華是親戚，與他們均無怨隙；我與王得龍沒有感情
    不睦，也沒有為流浪狗的事情爭吵，我當天只是被王得龍的
    聲音吵醒等語（警卷第12頁、本院卷第116至117頁），且證
    人王建龍對於被告以何話語辱罵告訴人之問題，雖曾供稱被
    告除罵告訴人「蕭查某、很黑心、連一隻流浪狗都無法忍受
    牠的存在」外，也有罵告訴人侮辱女性的髒話等語（警卷第
    12頁、偵卷第32頁、本院卷第112頁），然對於具體之髒話
    內容，證人王建龍僅稱：忘記了、不想說、我覺得不好聽所
    以學不來等語（偵卷第69頁、本院卷第112頁），足見證人
    王建龍與被告並無怨隙，亦無刻意誣陷被告之動機及渲染被
    告侮辱告訴人之情形，故證人王建龍之證述要屬真實而可採
    信，並足以作為告訴人證述之補強證據。
  ㈢按刑法第309條所定之「侮辱」，係以使人難堪為目的，利用
    言語、文字、圖畫或動作表示不屑、輕蔑或攻擊之意思，足
    以對於個人在社會上所保持之人格及地位，達貶損其評價之
    程度，即足當之；是否符合侮辱之判斷，應就案情整體，顧
    及行為人之年齡、教育程度、職業與被害人之關係及社會整
    體之價值觀等情狀。查「蕭查某」一詞，依一般人生活觀念
    可知，係在影射女子行為不正常、精神狀態異常，屬對女性
    負面評價之字眼；「很黑心」之詞，係在意指做人沒有道德
    良心，均堪認定上開言詞已足以毀損告訴人之名譽，客觀上
    亦足以貶損告訴人之人格及社會地位，並令其產生羞辱感，
    致告訴人之社會上評價受有貶損。而被告係具有一般智識程
    度且經社會歷練之成年人，應具有辨別事理之能力，其對於
    對告訴人辱罵上開言詞足以貶損告訴人之人格尊嚴及社會評
    價，自難委為不知。又本案案發時被告與告訴人間因流浪狗
    問題發生爭執之情，業據論述如上，可認當時雙方間均處於
    憤怒、不滿之情緒中，其仍決意對告訴人為上開言詞，主觀
    上當具有侮辱告訴人之犯意。再者，本案案發地點係位在被
    告住所外之馬路上，亦據證人即告訴人及證人王建龍分別證
    述在卷，而被告於該處，以前揭言語辱罵告訴人，所有來往
    該馬路之不特定多數用路人，必皆可見聞告訴人受其辱罵之
    情事，是被告於該處辱罵告訴人，自已構成公然侮辱之要件
    。
　㈣另起訴書意旨雖記載本案案發地點係告訴人位於雲林縣○○鄉○
    ○村○○00號之住處外等語，惟參酌證人即告訴人於本院審理
    時證稱：我有拿出手機對他們家的門拍照，拍完就趕快跑，
    他一路追，因為到我家還有一段路，他就在馬路上一直罵，
    罵我蕭查某、心肝很黑、連那流浪狗都無法容忍他等語（見
    本院卷第104頁）；及證人王建龍於本院審理時證稱：5月1
    日當天早上我是被王得龍的聲音吵醒，走出去外面看，看見
    王得龍在他家門口一直罵王麗華；我看到的是我們家門口發
    生的事，沒有看到告訴人家門口發生的事等語（本院卷第11
    1頁、第116頁），可證本件案發地點係在被告上開住所外之
    馬路上，而非在告訴人之上開住處外，故由本院逕予更正如
    上。
  ㈤至被告聲請傳喚證人陳明智部分，經被告自陳：陳明智可以
    證明那隻流浪狗綁在那邊二天，吵到王麗華。但是本件案發
    時陳明智沒有在現場，沒有聽到我有沒有說蕭查某、很黑心
    ，連一隻流浪狗都無法忍受牠的存在這些話等語（本院卷第
    59頁），是認此部分與待證事實無關聯性，而無傳喚之必要
    ，併此敘明。　　
四、綜上所述，被告主觀上確有公然侮辱告訴人之犯意，客觀上
    亦有公然辱罵告訴人之行為。是本案事證已臻明確，被告犯
    行洵堪認定，應依法論科。
參、論罪科刑
一、核被告所為，係犯刑法第309條第1項之公然侮辱罪。
二、爰審酌被告與告訴人為鄰居關係，卻因餵養流浪狗問題而相
    處不睦，竟不思克制情緒及理性處事，恣意辱罵告訴人，足
    以貶損告訴人之人格及社會評價，明顯欠缺尊重他人人格、
    名譽之觀念，且其犯後否認犯行，未反省自身行為有所過錯
    ，難認有悔悟之意，此雖為被告防禦權之行使，本院不得以
    此作為加重量刑之依據，但與其他相類似、已坦承全部犯行
    之案件相較，自應納入量刑因素之一部予以通盤考量，佐以
    被告未與告訴人達成和解，尚未賠償告訴人所受損失，犯後
    態度難認良好；兼衡被告自陳現在沒有工作，靠之前的收入
    生活，學歷為國中畢業，跟太太同住，小孩一個在臺中工作
    ，一個已婚（本院卷第125頁）等一切情狀，量處如主文所
    示之刑，並諭知易科罰金之折算標準。
據上論斷，應依刑事訴訟法第299條第1項前段，判決如主文。
本案經檢察官葉喬鈞提起公訴，檢察官魏偕峯到庭執行職務。
中    華    民    國   110    年    4    月    22    日
                  刑事第四庭  法  官  黃玥婷　
以上正本證明與原本無異。
如不服本判決應於收受本判決後20日內向本院提出上訴書狀，上
訴書狀應敘述具體理由。上訴書狀未敘述上訴理由者，應於上訴
期間屆滿後20日內補提理由書狀於本院（均須按他造當事人之人
數附繕本）「切勿逕送上級法院」。告訴人或被害人如對於本判
決不服者，應具備理由請求檢察官上訴，其上訴期間之計算係以
檢察官收受判決正本之日期為準。
中　　華　　民　　國　　110 　年　　4 　　月　　22　　日
                              書記官  邱明通 
附錄本案論罪科刑法條全文：
中華民國刑法第309條
公然侮辱人者，處拘役或9千元以下罰金。
以強暴犯前項之罪者，處1年以下有期徒刑、拘役或1萬5千元以
下罰金。